臺灣彰化地方法院刑事判決　　　　　　　　　　　　九十二年度訴字第一一三號
　　公　訴　人　臺灣彰化地方法院檢察署檢察官
　　被　　　告　甲○○
　　選任辯護人　宋志衡律師
右列被告因過失致死案件，經檢察官提起公訴（九十一年度偵續字第四四號），本院
判決如左：
    主  文
甲○○無罪。
    理  由
一、公訴意旨以：被告甲○○（原名王明結）明知其為雲林縣大主有限公司（下稱大
    主公司）之實際負責人，而大主公司經核准之採區為雲林縣西螺鎮，然被告甲○○竟與受僱人王寶二及戊○○，由被告甲○○、王寶二兩人指示戊○○，並由王
    寶二在現場指揮戊○○施作位置，自民國八十四年二月上旬某日起至同年四月中
    旬某日止，由戊○○連續駕駛挖土機，未經聲請許可，擅在彰化縣溪州鄉○○○
    段田二二一─一地號附近濁水溪河床之公有河川地行水區內之河床，多次盜採砂
    石販售得利（甲○○連續竊盜部分業經臺灣高等法院臺中分院以九十年字重上更
    一字第一號判處有期徒刑一年確定）。且甲○○明知其在上開河床盜採砂石後，
    在該地點形成之水塘甚深，水塘內之水流甚急，不慎掉入有致命之危險，竟疏未
    注意設置警告標誌或其他之安全設施，以致廖泓鈞於同年四月二十二日下午三時
    許，至該水塘洗手，不慎滑入，其父廖宜伯見狀跳下營救時，二人均慘遭溺斃。
    案經乙○○（即廖宜伯之妻、廖泓鈞之母）訴請臺灣彰化地方法院檢察署檢察官
    偵辦，因認被告甲○○涉犯刑法第二百七十六條第二項業務過失致人於死罪嫌。
二、公訴人認被告涉有前揭犯嫌，係以：被告甲○○指示另案被告王寶二在現場指揮
    、及由戊○○連續駕駛挖土機，未經聲請許可，擅在彰化縣溪州鄉○○○段田二
    二一─一地號附近濁水溪河床之公有河川地行水區內之河床，多次盜採砂石販售
    得利之事實，已據臺灣高等法院臺中分院九十年度重上更（一）字第一號判決被
    告甲○○有罪確定，及另案被告戊○○，於偵查中就其在上開案發地點附近盜採
    砂石之事實供承不諱，證人即在案發地點附近從事耕作之廖忠華、廖萬字、廖桐
    梧、鄭俊雄，及在附近載運砂石之卡車司機蔡柏聰、庚○○等人到庭，均證稱：
    伊等有見到在該處挖起之砂石均載往王明結之大主公司等語。及現場之情況，業
    經檢察官勘驗在卷，被害人廖泓鈞、廖宜伯均係掉入被告盜採砂石造成之水塘內
    溺斃，亦經檢察官督同檢驗員相驗屬實，並製有勘驗筆錄、相驗屍體證明書、驗
    斷書在卷可憑，被告在濁水溪河床之公有河川地盜採砂石，應注意盜採砂石後在
    該地點所形成之水塘甚深，受濁水溪溪水影響，水塘內水流甚急，且當時無不能
    注意之情事，意疏未注意設置安全設備，致被害人廖泓鈞、廖宜伯掉入水塘慘遭
    溺斃，自有過失，其業務上之過失行為與被害人二人之死亡間，具有相當之因果
    關係等，為主要論據；訊據被告甲○○固坦認有於前述時間內僱用王寶二之事實
    ，惟辯稱：伊沒有僱傭戊○○，王寶二是向晉英公司買粉土給我，伊不認識戊○○這個人，於八十四年二月上旬至八十四年四月中旬，伊並無在彰化縣溪州鄉○○段濁水溪河床盜採砂石，也沒有叫王寶二去盜採，被害人落水的水塘非伊之採
    區，伊也沒有在該處開採，被害人二人溺斃於水塘與伊無關等語。
三、按犯罪事實應依證據認定之，無證據不得推定其犯罪事實，又不能證明被告犯罪
    者，應諭知無罪之判決，刑事訴訟法第一百五十四條、第三百零一條第一項分別
    定有明文；次按事實之認定，應憑證據，如未能發現相當證據，或證據不足以證
    明，自不能以推測或擬制之方法，為裁判基礎（最高法院四十年台上字第八十六
    號判例參照）；又認定犯罪事實，所憑之證據，雖不以直接證據為限，間接證據
    亦包括在內，然無論直接或間接證據，其為訴訟上之證明，須於通常一般之人均
    不致於有所懷疑，而得確信其為真實之程度者，始得據為有罪之認定，倘其證明
    尚未達到此一程度，而有合理之懷疑存在時，即無從為有罪之認定（最高法院七
    十六年台上字第四九八六號判例參照）；再按檢察官就被告犯罪事實，應負舉證
    責任並指出證明之方法，因此檢察官對於起訴之犯罪事實，應負提出證據及說服
    之實質舉證責任，倘其所提出之證據不足為被告有罪之積極證明，或其舉出之證
    明方法，無從說服法院以形成被告有罪之心證，基於無罪推定之原則自應為被告
    無罪判決之諭知，此有最高法院著有九十二年台上字第一二八號判例可資參照。
四、經查，證人戊○○於前案偵查中，固坦認其受被告甲○○僱用操作挖土機，惟其
    於前案中亦供稱：被害人落水之水塘，伊不清楚伊是否挖過，因水流過地勢會變
    等語（見辛○八十四年度偵字第三０三九號卷第九十七頁、第一百二十八頁）、
    伊是在水塘以西一百公尺的地方挖砂等語（見本院八十五年度易字第一八八號卷
    第二百零八頁），又供稱：伊係在彰化縣溪州鄉○○○段田二二一─一地號「附
    近」之濁水溪河床採過砂石、伊是看地勢挖，往地勢高處挖等語（見台中高分院
    八十八年上訴字第一四四六號卷第七十四頁、第八十七頁、第九十頁），是戊○○於前案偵、審中，均未供承被害人落水之水塘為伊所挖，復證人戊○○於本院
    審理中結證稱：「我挖土的地點離出事水塘約二、三百公尺，挖土機停放的地點
    離水塘約二百多公尺，放在該處是因該處有濾土機比較多人出入，以避免被偷，
    我確定沒有到水塘挖土，因那邊有水，車子沒辦法行進。」等語，是證人戊○○
    均證述被害人落水之水塘非伊所挖明確，充其量證人戊○○僅於前案及本案中陳
    述伊在案發水塘之「附近」挖土，及被告甲○○於盜採砂石前案之判決中，亦未
    認定案發水塘為證人戊○○所挖，公訴人所稱被告盜採砂石而挖掘該水塘之事實
    ，業經證人戊○○證述及前案判決認定明確一節，核有未合。遞查，證人丁○○
    於本院審理中結證稱：伊在附近工作四十年了，其田地離水塘約三百公尺，該水
    塘應該在案發前四、五個月就有了，抽砂船來後就有那個水池，且伊當日有下水
    參與打撈，被害人廖宜伯是伊撈起的，該水塘呈南北向，與濁水溪流道相交接，
    交接匯口有五十公尺寬，該水塘深度有二層樓深等語；證人丙○○亦到院證陳：
    伊在該處務農三十多年，其田地距水塘約三百公尺，距案發前約有五、六個月前
    就有該水塘，伊有在現場看打撈，該水塘邊有寫是「一峰公司」採區的界標，但
    後來已經被拔掉，該水塘有置放二台濾砂機等語；故依證人丁○○、丙○○所證
    ，該水塘之形成，距案發已約有五個月，即約莫於八十三年底形成，此與戊○○
    於八十四年二月上旬起至同年四月中旬在開處附近挖取砂石之時間，明顯有別。
    再查，由卷附之現場相片、本院合議庭當庭與公訴人、被告、辯護人、證人等一
    同勘驗案發當時所拍攝之錄影帶內容：該水塘與濁水溪流道相交接、交接匯口廣
    闊無誤，與證人丁○○前述該匯口有五十公尺寬所證相符，若該水塘足使人滅頂
    、深度達二層樓，則依挖土機受限其機具手臂之長度，挖採砂石時之深度顯無法
    深達二層樓，及若以挖土機開採，亦斷無甘冒滅頂風險而緊臨濁水溪流道開挖、
    甚或挖通水塘與河道而將水導入之理。另證人即在該處附近務農之吳清，於前案
    審理中證稱：伊有看見水塘旁有抽砂船（見本院八十五年度易字第一八八號卷第
    一百七十七頁）、證人即砂石車司機曹茂荃亦證稱：該處有看到抽砂船在抽砂（
    見同上卷第一百四十八頁）等語，及參諸前述卷附之現場相片、本院勘驗錄影帶
    內容，尚可見配合抽砂船作業所使用之濾砂機二台、鋼管等物，足可見該處確曾
    有抽砂船作業，故以該水塘之形貌，應係不明抽砂船作業後所留，與被告無關。
    雖證人即在案發地點附近從事耕作之廖忠華、廖萬字、廖桐梧、鄭俊雄，及在附
    近載運砂石之卡車司機蔡柏聰、庚○○等人到庭，於前案中證稱：有見到在該處
    挖起之砂石載往被告之大主公司等語（見本院八十五年度易字第一八八號卷第六
    五頁至七十頁、及見八十四年度偵字第三０三九號偵查卷第二十頁至二六頁），
    惟證人即同在案發地點附近從事耕作之丁○○、王字良、丙○○，及砂石車司機
    林國生，亦於前案審理中結證稱：案發地點挖起之砂石有載往西邊、北邊，水塘
    應是一峰公司的採區等語；及證人王字良證稱：挖取之砂石有的載往北邊有的載
    往西邊，水塘係一峰公司的採區，那邊有界椿等語，又證人林國生復證稱：伊係
    晉英公司之司機，不知道有無人在水塘挖砂，卡車有的載往東有的載往西，不知
    載到何處（均見本院八十五年度易字第一八八號卷第一四四頁至一四九頁，第一
    七六頁至一七九頁），是依上開證人之證詞相互以觀，對該處砂石挖取後載運之
    流向紛雜，現場除被告經營之大主公司僱用戊○○在該處附近採砂外，亦應有其
    他砂石公司在該處附近採砂，自不能因有證人證述曾見有砂石車將砂石載往大主
    公司，即遽斷該處僅有大主公司採砂；是縱認被告之大主公司曾在該水塘附近採
    砂，然此與致被害人等溺斃之水塘為何人所挖？尚屬二事，既無證據足認被告在
    案發該處附近採砂，即與被害人之死亡結果存在任何因果關係。綜上，公訴人之
    論證於訴訟上之證明，未達於通常一般之人均不致於有所懷疑，而得確信其為真
    實之程度，揆諸首開條文及判例說明，自不能遽為被告有罪之推定，應諭知被告
    無罪。又本件證人己○○已於被告盜採砂石之前案中多次作證，其證詞不但明確
    ，且其為該證詞時已距今多年，當時之記憶應較今日清晰、更符合事實，況證人
    庚○○因本院依職權傳訊，已於本院審理中到院作證明確，故本院認公訴人請求
    傳訊己○○核無必要，併此敘明。
據上論斷，應依刑事訴訟法第三百零一條第一項，判決如主文。
本案經檢察官廖曉萍到庭執行職務。
中    華    民    國    九十三    年      九      月    二十九        日
                                臺灣彰化地方法院刑事第二庭
                                    審判長法官  林  欽  章
                                     法     官  許  雅  婷
                                     法     官  吳  俊  螢
右正本證明與原本無異。
如不服本判決，應於判決送達後十日內向本院提出上訴狀( 須附繕本 )。
告訴人或被害人對於判決如有不服具備理由請求檢察官上訴者，其上訴期間之計算係
以檢察官收受判決正本之日期為準。
                                     法院書記官
中    華    民    國    九十三    年      九      月       三十       日
